【裁判字號】    94,易,712
【裁判日期】    950809
【裁判案由】    竊盜
【裁判全文】
臺灣彰化地方法院刑事判決               94年度易字第712號
公  訴  人  臺灣彰化地方法院檢察署檢察官
被      告  甲○○
選任辯護人  陳清華律師
            洪嘉鴻律師
上列被告因竊盜案件，經檢察官提起公訴（94年度調偵字第144
號），本院判決如下：
    主  文
甲○○無罪。
    理  由
一、公訴意旨以：被告甲○○基於意圖為自己不法之所有犯意，
    於民國93年9 月2 日下午4 時40分，雇請另案被告丙○○（
    另案為不起訴處分），至案外人詹瓊如、詹岳霖、詹信皇共
    有委由告訴人乙○○負責管理位於彰化縣竹塘鄉○○村○○
    段第1766地號至第1768地號之雞舍內，持丙○○所有之活動
    扳手、鉗子、剪線鉗及電動鑿子各1 支拆卸該雞舍之設備，
    適另案被告洪堯舜（另案為不起訴處分）亦前往該雞舍尋找
    丙○○，見狀亦參與拆卸雞舍設備行為，而竊得長度4 公尺
    之塑膠水管222 支、鋁製支架10支、高床鐵網2 片得手，嗣
    經告訴人乙○○在上址發現，並報警處理而查獲，因認被告
    涉有刑法第321 條第1 項第3 款之加重竊盜罪嫌（原起訴檢
    察官誤載為刑法第320 條第1 項竊盜罪，業經公訴檢察官於
    本院審理中更正起訴法條）等語。
二、程序部分：
  (一)按被告以外之人於偵查中向檢察官所為陳述，除顯有不可信
    之情況者外，得為證據，刑事訴訟法第159 條之1 第2 項定
    有明文。蓋因檢察官與法官同為司法官署，且檢察官代表國
    家偵查犯罪，依法有訊問被告、證人及鑑定人之權力，且須
    對被告有利、不利之情形均應注意，況徵諸實務運作，檢察
    官實施刑事偵查程序，亦能恪遵法定程序之要求，不致有違
    法取證情事且可信度極高，是被告以外之人前於偵查中已具
    結而為證述，除反對該項供述得具有證據能力之一方，已釋
    明「顯有不可信之情況」之理由外，不宜以該證人未能於審
    判中接受他造之反對詰問為由，即遽指該證人於偵查中之陳
    述不具證據能力，方符前揭法條之立法意旨。是證人即案外
    人詹朝陽之妻乙○○、證人即案外人詹朝陽之弟詹岳霖、證
    人詹立綱於檢察官偵查中經具結所為陳述（參見臺灣彰化地
    方法院檢察署94年度調偵字第144 號偵查卷宗第18頁至第19
    頁；93年度偵字第6910號偵查卷宗第19頁；85年度偵字第92
    23號偵查卷宗第26頁至第27頁），被告未曾提及檢察官在偵
    查時，有任何不法取供之情形，是客觀上並無顯不可信之情
    況，前揭證人於偵查中之證言，自均具有證據能力。
  (二)按被告以外之人於審判外之陳述，雖不符前4 條之規定，而
    經當事人於審判程序同意作為證據，法院審酌該言詞陳述或
    書面陳述作成時之情況，認為適當者，亦得為證據。當事人
    、代理人或辯護人於法院調查證據時，知有第159 條第1 項
    不得為證據之情形，而未於言詞辯論終結前聲明異議者，視
    為有前項之同意，刑事訴訟法第159 條之5 定有明文。立法
    意旨在於傳聞證據未經當事人之反對詰問予以核實，原則上
    先予排除，惟若當事人已放棄詰問或未聲明異議，基於證據
    資料愈豐富，愈有助於真實發現之理念，且強化言詞辯論主
    義，法院自可承認該傳聞證據例外擁有證據能力。經查，證
    人丙○○、洪堯舜、乙○○分別於警詢中之陳述（參見彰化
    縣警察局二林分局林警刑字第09300129410 號警卷第2 頁至
    第4 頁；第8 頁至第12頁），雖均係被告以外之人於審判外
    之陳述，性質上屬傳聞證據，惟經檢察官、被告均同意作為
    證據，又本院審酌該言詞陳述作成時之情況，並查無其他不
    法之情狀，足認為得為本案之證據，依刑事訴訟法第159 條
    之5 之規定，有證據能力。
三、按被告未經審判證明有罪確定前，推定其為無罪；犯罪事實
    ，應依證據認定之，無證據不得認定犯罪事實。又不能證明
    被告犯罪者，應諭知無罪之判決，刑事訴訟法第154 條、第
    301 條第1 項分別定有明文。又認定犯罪事實所憑之證據，
    雖不以直接證據為限，間接證據亦包括在內，然而無論直接
    證據或間接證據，其為訴訟上之證明，須於通常一般人均不
    致有所懷疑，而得確信其為真實之程度者，始得據為有罪之
    認定，倘其證明尚未達到此一程度，而有合理之懷疑存在時
    ，即難遽採為不利被告之認定（最高法院76年臺上字第4986
    號判例要旨參照）。另按刑事訴訟法第161 條已於91年2 月
    8 日修正公布，其第1 項規定檢察官就被告犯罪事實，應負
    舉證責任，並指出證明之方法。因此，檢察官對於起訴之犯
    罪事實，應負提出證據及說服之實質舉證責任。倘其所提出
    之證據，不足為被告有罪之積極證明，或其指出證明之方法
    ，無從說服法院以形成被告有罪之心證，基於無罪推定之原
    則，自應為被告無罪判決之諭知（最高法院92年度臺上字第
    128 號判例要旨參照）。另按刑法上之竊盜罪，須意圖為自
    己或第三人不法之所有，而取他人之所有物，為其成立之要
    件，若行為人主觀上認識（即誤信）該物為受僱人放置工地
    留供為自己繼續施工之用，而取得之，即欠缺竊取之意思要
    件，縱其結果，是否不免有民事上之侵權責任，要難認為構
    成刑法上之竊盜罪（最高法院23年上字第1892號判例要旨參
    照）。
四、本件公訴人認被告涉有刑法第321 條第1 項第3 款之加重竊
    盜罪嫌，係以證人乙○○於警詢及偵訊中之指述、證人詹岳
    霖於偵訊中所為之證述，並有贓物認領保管單1 紙、現場照
    片6 張在卷可稽，認被告之辯詞係事後卸責之詞，不足採信
    等情，為其主要論據。訊據被告固不否認於前揭時地，雇請
    丙○○拆除上開雞舍之部分設備，惟堅詞否認有公訴人所指
    之加重竊盜犯行，辯稱：前揭雞舍原由詹立綱與詹朝陽合夥
    經營，嗣由其以新臺幣（下同）320 萬元向詹立綱購得合夥
    出資而入股經營，其經營時出資設置之部分雞舍設備，依約
    詹朝陽應於期滿後折舊買回，其於93年8 月31日期滿搬離雞
    舍時，因詹朝陽業於90年1 月28日死亡，而未向其買回添設
    之雞舍設備，其方要求丙○○拆除雞舍之水槽、蓄水架及四
    方形水管等飲水設備，並未拆除鋁製支架10支，高床鐵網2
    片等物，因上揭物品為其所有裝設，故拆除時，並未告知乙
    ○○，其並無竊盜之犯意等語。經查：
  (一)證人詹立綱於另案偵訊中具結證述：其原與詹朝陽合夥經營
    養雞場，嗣因養雞業不景氣，而將積欠種雞欠款之股份以32
    0 萬元轉讓與被告，由被告與詹朝陽合夥經營養雞場（參見
    臺灣彰化地方法院檢察署85年度偵字第9223號偵查卷宗第26
    頁至第27頁）等語；證人即契約見證人丁○於本院審理中具
    結證述：上揭養雞場原由詹朝陽與詹立綱合夥經營，後因詹
    立綱將股權轉讓與被告，由詹朝陽提供雞舍及土地，被告取
    得經營權並於經營期間期滿後，應將雞舍及土地歸還予詹朝
    陽，被告與詹朝陽曾因雞舍問題至彰化縣竹塘鄉調解委員會
    進行調解後，復於87年6 月15日另簽立經營契約書（參見本
    院95年7 月26日審判筆錄）等語，核與卷附84年10月12日合
    夥契約書影本、86年4 月17日彰化縣竹塘鄉調解委員會調解
    筆錄影本、87年6 月15日契約書影本各1 紙相符。又被告雖
    與案外人詹朝陽於合夥經營期間，陸續簽立數次契約或聲請
    鄉鎮調解委員會調解，並於案外人詹朝陽於90年1 月28日死
    亡後，復由案外人詹朝陽之弟詹岳霖與被告簽立契約，約定
    被告應於93年8 月31日遷出前揭雞舍，此有84年10月12日合
    夥契約書、86年4 月17日彰化縣竹塘鄉調解委員會調解筆錄
    、86年4 月28日契約書、87年6 月15日契約書、87年6 月30
    日彰化縣竹塘鄉調解委員會調解書、93年5 月6 日契約書影
    本各1 份在卷可參，雖上揭契約書內容或有租賃等語，然證
    人乙○○業於本院審理中證述：上揭雞舍原係由詹朝陽、詹
    立綱合夥經營，並有經營期間，93年5 月6 日案外人詹岳霖
    與被告簽立之契約書，並非租賃契約，被告並無給付租金，
    而依約被告搬遷期限為93年8 月31日，詹岳霖要其於93年9
    月1 日至雞舍查看被告是否業已搬遷（參見同上本院審判筆
    錄）等語屬實，復參酌上揭證人詹立綱、丁○之證述，足見
    當事人之真意應係訂立合夥契約，並非租賃契約。是上揭養
    雞場原由詹朝陽與詹立綱合夥經營，後因詹立綱將股權轉讓
    與被告，由詹朝陽提供雞舍及土地，被告取得養雞場經營權
    ，並於93年8 月31日經營期間期滿後，應搬離養雞場之事實
    ，應可認定。
  (二)被告於前揭時地雇請證人丙○○拆除部分雞舍設備之事實，
    業據被告於本院審理時自承在卷，核與證人丙○○於警詢、
    及本院審理中證稱：被告於92年間至93年8月底雇請其負責
    管理前揭雞舍及養雞，其與被告於93年9月2日警方查獲前約
    2、3日共同至雞舍，被告並指定應拆除之設備，嗣其於93
    年9月2日上午9時許至當日下午1時許，以自備扳手、鉗子、
    剪線鉗及電動鑿子拆除雞舍之塑膠水管、鐵架等鐵製設備，
    中午並有休息，適因洪堯舜至雞舍，其請洪堯舜幫忙搬運重
    物，另其僅有搬動活動鐵網以利拆除水管，被告並未指示其
    拆除活動鐵網，復因乙○○於當日下午3時許至現場表示拆
    除之物為乙○○所有，並請警察至現場，故其未繼續拆除（
    參見警卷第8頁至第9頁；本院95年7月26日審理筆錄）等語
    ；證人洪堯舜於警詢中陳稱：其於93年9月2日下午3時許，
    至前揭雞舍找丙○○，丙○○請其幫忙搬運拆卸雞舍物品（
    參見警卷第12頁）等語相符，並有現場照片8張（參見警卷
    第17頁至第20頁）附卷可參。是被告於前揭時地雇請證人丙
    ○○拆除雞舍之塑膠水管、鐵架等鐵製設備，並未要求證人
    丙○○拆除鋁製支架、活動鐵網之事實，亦堪認定。
  (三)被告辯稱證人丙○○拆除之設備，係其於經營期間設置為其
    所有等語，業經證人丁○於本院審理中證述：被告與詹朝陽
    於87年6 月15日簽立經營契約書簽約後，被告曾找人裝修增
    加雞舍設備之塑膠水管、雞隻飲水用之給水器、雞籠（參見
    同上本院審判筆錄）等語；證人即蓬興工程有限公司負責人
    陳亮吉於本院審理中證述：被告曾雇請其於88年11月間施工
    製作雞隻飲水奶嘴及水管之雞舍給水系統（參見同上本院審
    理筆錄）等語屬實，並有蓬興工程有限公司應收帳款影本1
    紙（參見本院卷宗）附卷可參，核屬相符，是被告於經營期
    間確有增添養雞設備之事實，亦可認定。至證人乙○○於警
    詢、偵訊及本院審理中雖均證述：被告雇工拆除之設備，係
    養雞場原有之設備云云；然證人乙○○亦於本院審理中證稱
    ：其原住在養雞場內，87年6 月15日起被告至雞舍其不知被
    告於自87年6 月15日起經營雞舍後，有無修繕雞舍設備，亦
    不知雞舍水管應多久更新等語，足見縱使案外人詹朝陽經營
    養雞場時，已經裝設有水管等養雞設施，然被告經營期間是
    否自費更換設備等情，證人乙○○並不知悉，尚難僅憑證人
    乙○○之證述，逕行認定被告確有為自己不法所有之主觀意
    圖。
  (四)又證人乙○○、詹岳霖及被告，均知悉依約被告應於93年8
    月31日搬遷離雞舍，業經證人乙○○、詹岳霖分別於偵訊及
    本院審理中證述明確，衡諸常情，如被告欲竊取他人所有之
    財物，當係於經營期限即93年8 月31日屆滿前，雇請他人拆
    除運離現場，被告應無甘冒證人乙○○、詹岳霖會至現場查
    看發覺行竊之風險，復於93年9 月2 日另雇請證人丙○○至
    現場拆解雞舍設備。且被告於經營上揭雞舍期間，亦有添購
    相關設備，已如前述，是被告於前揭時地雇請證人丙○○拆
    除部分雞舍塑膠水管設備，主觀上應係認為上揭物品為其所
    有，應可認定。被告上揭所為，即欠缺竊取之意思要件，縱
    其結果，有無另構成民事上之侵權責任，尚要難認為即構成
    刑法上之加重竊盜或竊盜罪。
五、綜上所述，本件公訴人所憑之證據，就被告是否具備不法所
    有意圖一節，無論直接或間接證據，均尚未達於一般之人均
    可得確信，而無合理之懷疑存在之程度，尚難僅憑被告為警
    查獲時，雇請證人丙○○拆除塑膠水管等物置於地上，即推
    測被告有前揭公訴意旨所指之加重竊盜行為。是公訴人認被
    告涉嫌加重竊盜犯行所憑之證據，尚未達於通常一般之人均
    不致有所懷疑，而得確信其為真實之程度，依刑事訴訟制度
    「倘有懷疑，即從被告之利益為解釋」、「被告應被推定為
    無罪」之原則，即難據以為被告不利認定。此外，復查無其
    他積極之證據，足資認定被告有何加重竊盜或竊盜之犯行，
    自屬不能證明被告犯罪，依首開說明，自應為被告無罪之諭
    知。
據上論斷，應依刑事訴訟法第301 條第1 項前段，判決如主文。
本案經檢察官郭玄義到庭執行職務。
中    華    民    國    95    年    8     月     9    日
                  刑事第一庭    審判長法  官 葉榮郎
                                      法  官 郭麗萍
                                      法  官 唐中興
以上正本證明與原本無異。
如不服本判決，應於判決送達後十日內向本院提出上訴狀 (須附
繕本 )。
告訴人或被害人對於判決如有不服具備理由請求檢察官上訴者，
其上訴期間之計算係以檢察官收受判決正本之日期為準。
中    華    民    國    95    年    8     月     9    日
                                      書記官  施惠卿


司法院資訊處製作；財團法人民間司法改革基金會備份。
